【裁判字號】    89,親,44
【裁判日期】    900222
【裁判案由】    否認子女
【裁判全文】
臺灣板橋地方法院民事判決  八十九年度親字第四四號
    原      告  甲○○
    被      告  丙○○
    法定代理人  乙○○
右當事人間請求否認子女事件，本院判決如左：
    主      文
確認被告丙○○非原告與被告乙○○之婚生女。
訴訟費用由被告負擔。
    事      實
甲、原告方面：
  一、聲明：求為判決如主文所示。
  二、陳述：被告丙○○為原告之女，於民國八十九年八月六日出生，雖回溯其受胎
      期間係在原告與被告乙○○婚姻關係存續中，然查原告與被告乙○○於八十八
      年十月二十九日已辦理離婚登記，且雙方於離婚前數年即已無夫妻之實，亦未
      有發生性行為，故被告丙○○實非被告乙○○之婚生女，爰依民法第一千零六
      十三條第二項之規定，提起本件否認子女之訴，請求判決確認被告丙○○非原
      告與被告乙○○之婚生女。
  三、證據：提出出生證明書影本一件、戶籍謄本二件為證，並聲請鑑定被告丙○○
      與乙○○間之親子血緣關係。
乙、被告方面：
  一、聲明：請依法判決。
  二、陳述：被告乙○○與原告於離婚前這段時間就沒有住在一起，故被告丙○○確
      非自被告乙○○受胎所生。
    理      由
一、原告起訴主張：被告丙○○為伊之女，於八十九年八月六日出生，雖回溯其受胎
    期間係在伊與被告乙○○婚姻關係存續中，然伊與被告乙○○於八十八年十月二
    十九日已辦理離婚登記，且雙方於離婚前數年即已無夫妻之實，故被告丙○○應
    非自被告乙○○受胎所生之事實，業據提出出生證明書影本及戶籍謄本為證。被
    告對於上開事實雖自認不諱，惟按關於認諾及訴訟上自認或不爭執事實之效力之
    規定，於否認子女之訴不適用之，民事訴訟法第五百九十四條定有明文。故被告
    乙○○雖對於被告丙○○非原告與其所生之事實予以自認，然否認子女之訴事關
    公益，係屬法院應依職權調查之事項，揆諸前揭條文之規定，自不生訴訟法上自
    認之效果，本院仍應依職權為調查。
二、而經本院依原告之聲請囑託法務部調查局鑑定被告丙○○是否為原告與被告乙○
    ○所生，經該局以人類遺傳因子ＤＮＡ  ＳＴＲ式型別鑑定法鑑定認為「‧‧‧
    依據遺傳法則，丙○○之ＤＮＡ  ＳＴＲ式ＦＧＡ、Ｄ五Ｓ八一八、Ｄ一三Ｓ三
    一七、Ｄ七Ｓ八二○、Ｄ一六Ｓ五三九型別與乙○○之各項相對應型別均矛盾，
    因此認為乙○○不可能為丙○○之生父」，有該局八十九年十二月二十八陸(四)
    字第八九○九四六六二號鑑定通知書附卷可稽，是原告之主張，堪信為真實。
三、按「從子女出生回溯自第一百八十一日起至第三百零二日止為受胎期間」，又「
    妻之受胎係在婚姻關係存續中者，推定其所生之子女為婚生子女。前項推定如夫
    妻之一方能證明妻非自夫受胎者，得提起否認之訴，但應於知悉子女出生之日起
    一年內為之」，民法第一千零六十二條第一項、第一千零六十三條分別定有明文
    。查本件被告丙○○係八十九年八月六日生，原告與被告乙○○則係於八十一年
    十月九日結婚，於八十八年十月二十九日離婚，有其等之戶籍謄本在卷可稽。是
    依上開法文回溯計算，原告受胎之日期，係在其與被告乙○○婚姻關係存續中，
    依法應推定被告丙○○為原告與被告乙○○之婚生女。然經前開親子血緣關係鑑
    定之結果，認被告丙○○確不可能為原告與被告乙○○二者間所生。職是，原告
    於被告丙○○出生之日起一年內提起本件訴訟，請求確認被告丙○○非原告與被
    告乙○○所生之婚生女，於法洵屬有據，應予准許。
據上論結，本件原告之訴為有理由，依民事訴訟法第七十八條、第八十五條第一項前
段，判決如主文。
中      華      民      國    九十      年      二      月    二十二    日
                                臺灣板橋地方法院家事法庭
~B法  官  戴嘉清
右為正本係照原本作成。
如不服本判決應於送達後廿日內向本院提出上訴狀。
中      華      民      國    九十      年      二      月    二十七    日
~B書記官  李宏明


司法院資訊處製作；財團法人民間司法改革基金會備份。
